臺灣高等法院高雄分院刑事判決　　　　　　　　　　九十年度上訴字第一二一號
　　上　訴　人
　　即　被　告　甲○○
　　選任辯護人　黃奉彬
右上訴人因違反毒品危害防制條例案件，不服臺灣高雄地方法院九十年度易字第一七
六一號中華民國九十年六月二十六日第一審判決（起訴案號：臺灣高雄地方法院檢察
署九十年度偵字第二七九一號），提起上訴，本院判決如左：
      主  文
原判決撤銷。
甲○○共同販賣第一級毒品，未遂，處有期徒刑柒年。
扣案海洛英淨重零點參捌公克，及安非他命驗後毛重零點參公克均沒收銷燬之。
    事  實
一、甲○○明知海洛英、安非他命係毒品危害防制條例第二條所稱之毒品，未經許可
    不得持有，販賣，詎竟與綽號「阿力」已滿十八歲年籍姓名均不詳之男子共同基
    於販賣海洛因及安非他命謀取不法利益之犯意聯絡，於民國（下同）九十年一月
    二十六日下午，在高雄市○○道中山高速公路之楠梓區仁翔社區某巷子內，受綽
    號「阿力」男子之託，攜帶所交付放在香煙盒內之海洛因及安非他命各一小包，
    欲販賣給綽號「阿才」（指廖天才）之男子，並向其收取買賣毒品之價金新台幣
    （下同）二千五百元，嗣甲○○駕駛白色福特牌天王星自小客車，於同日下午十
    三時許抵達高雄市○○區○○路與國道中山高速公路涵洞旁欲交付毒品時，因在
    稍早之前，廖天才（另案經檢察官偵查中）持有毒品，為警在高雄市○○○路大
    立百貨公司附近查獲而供出另有一駕駛白色福特天王星自小客車之人欲在前揭高
    速公路附近交易毒品，警方隨即在廖天才之帶領下驅車前往而查獲甲○○，並在
    所穿著西裝口袋內扣得甲○○持有之海洛英淨重０．三八公克、安非他命驗後毛
    重０．三公克，以致毒品交易未能完成。
二、案經臺南縣警察局歸仁分局報請臺灣高雄地方法院檢察署檢察官偵查起訴。
    理  由
一、訊據上訴人即被告甲○○（下稱被告）矢口否認有右揭販賣毒品之犯行，辯稱：
    毒品係供自己施用云云
二、惟查：
  (一)被告於警訊時供稱：「為警方查獲之毒品係一位綽號「阿力」的男子交給我，叫
    我把該毒品送到楠梓區○○路與中山高速公路涵洞旁交給一位綽號『阿才』的男
    子，並向該男子收取二千五百元。」、「當時把毒品藏放在香煙盒內，放在西裝
    口袋內為警查獲」等語（見歸警刑字第０一五八號卷第七頁）；於檢察官偵訊時
    亦供稱：「警察察沒有教我怎麼說，我是幫一個叫『阿力』的人送毒品，『阿力
    』會打電話給我。」、「（拿海洛因何用？）要送給別人，一包二千五百元，我
    是要送給『阿才』，他住阿蓮」（見九十年度偵字第二七九一號卷第九頁背面、
    第十頁）、「（廖天才何人？）這次要送的毒品就是要交給他」各等語（見九十
    年度偵字第二四一八號卷第二十九頁倒數第四行）；於原審法院初訊時亦供稱：
    「在我被查獲中山高速公路附的近仁翔社區之一條小巷子，『阿力』將香菸盒拿
    給我，叫我送至楠梓區少年法院前面交給『阿才』，『阿力』有告訴我『阿才』
    欠他二千五百元，叫我順便向他收錢，收完再交給『阿力』」各等語（見原審卷
    第十二頁及十三頁）。於本院調查時供稱：「（警察對你作筆錄以後有沒有提示
    給你看？）有。「（廖天才是否就是阿才？）是的」等語（見本院卷第二十七頁
    、第三十三頁第六行）。而廖天才確係住居在高雄縣阿蓮鄉○○路三四五巷十一
    弄二十二號，此經其於本院調查時陳明在卷（見本院卷第五十頁倒數第一行）。
    核與前揭被告在偵查中所稱：「阿才」住阿蓮等語相符。
  (二)證人即台南縣警察局歸仁分局警員莊永長於本院調查時證稱：「是二位兄弟分任
    高雄市憲調組及新營憲調組，其中一人與我們同事熟識，提供本案的線索給我們
    ，九十年一月二十六日上午十時三十分左右，我和同仁七、八人從台南下來，在
    五福三路（按係高雄市）大立百貨前查獲廖天才，廖天才供述還有一個朋友在交
    貨，廖天才帶我們過去，所以就到楠梓區○○路的高速公路涵洞附近埋伏，我們
    發現廖天才所說的白色轎車及車牌經過那裡後又折返，我們就把它攔下來，被攔
    下來的人就是被告，我們在被告的香煙盒裡面查獲安非他命」等語（見本院卷第
    七十頁倒數第二行起）。另證人即高雄市憲兵隊隊員黃文祥於本院調查時證稱：
    「本案係臨時的，而且有點急迫，沒有辦法尋正常程序報請憲兵司令部核備，所
    以就會同警察前往，線報給我們的訊息是從事毒品交易的人開三菱白色的車子，
    當時有告訴我車牌，因為時間太久我不記得車號，我們就到周邊去埋伏，後來線
    報所指的汽車出現，警察就上前出示證件，要求開車的人下車，但是開車的人沒
    有立即下車，一直等到他開車門下車後，我們告訴他要查緝毒品要求檢查他的車
    子，當時開車的人表示沒有毒品，我們就對車子進行檢查，我們在駕駛座下發現
    一包白色粉末。開車的人是廖天才，之後廖天才說那包白色粉末不是他的，在詢
    問過程中，在車子副駕駛座旁邊的地上看到一包疑似毒品的東西，他也否認是他
    的，後來才坦承並提供說他知道還有一個人是在少年法院附近還會有一場交易，
    我們全部的人就帶廖天才驅車到少年法院附近埋伏，我們車子到的時侯就發現廖
    天才所說的那部白色福特天王星的車子，該部車子一直在少年法院前的道路繞行
    ，後來我們決定把車子攔下來」等語（見本院卷第九十五頁以下）。而廖天才於
    警訊中亦供稱：「我不知『志成』有無作毒品販賣，但聽說有一位叫『田螺』男
    子在交易毒品。」、「（於何時、何地交易？對象何人？）於今日中午十二時左
    右，在高雄市○○區○○路高速公路旁地方法院附近。我不知道對象是誰。他平
    時都駕駛一部福特牌白色自小客車」等語（見歸警刑字第０一五八號卷第十三頁
    ）。足徵本件係因警方查獲廖天才非法持有毒品後，由廖天才之供述，始循線查
    獲被告無訛。雖被告否認其綽號叫「田螺」，廖天才亦否認其即係被告所指「阿
    才」之人。惟被告於本院調查時已明確表示欲交付對象係廖天才，是阿蓮人，被
    告被查獲時所駕駛又係福特牌白色自小客車，此亦經其自承在卷（本院卷第七十
    六頁第六行），互核被告與廖天才所描述之情節均相符合，且係因廖天才之供述
    始循線查獲，是本件毒品交易之當事人應係廖天才、被告及綽號「阿力」之男子
    無訛，廖天才否認其綽號叫「阿才」云云，應無可採。又縱被告所辯其綽號不叫
    「田螺」等語屬實，然依其前揭於警、偵訊、原審及本院之供述，其確有受綽號
    「阿力」之託欲交付毒品予廖天才並收回買賣價金無訛，是縱被告之綽號並非「
    田螺」，亦無礙於前開事實之認定。被告既受綽號「阿力」之託交付毒品給廖天
    才，並向其收取價金，則其已與參與販賣毒品之犯罪構成要件亦堪認定。
  (三)另扣案之白色粉末，經送法務部調查局鑑定結果，屬第一級毒品海洛英，淨重０
    ．三八公克，包裝重０．一九公克；晶體送高雄醫學大學附設中和紀念醫院（下
    稱附設中和紀念醫院）檢驗之結果，亦確為第二級毒品甲基安非他命，驗前毛重
    ０．三五公克，驗後毛重０．三公克等事實，亦分別有法務部調查局九十年三月
    一日00000000號鑑定通知書，及中和紀念醫院之檢驗報告在卷可憑（見
    九十年度偵字第二七九一號卷第十八、十九頁），被告所擬交付給廖天才者確係
    毒品無訛。是被告右揭自白顯與廖天才所述相符，並有上開毒品扣案可資佐證。
  (四)如前所述，被告於檢察官偵查中已供承替「阿力」送毒品，一包二千五百元，而
    市售香菸一包不過數十元，交付區區數十元之物品，收取二千餘元之現金，則香
    煙盒內所裝者絕非香煙，此為一般人所能輕易暸解之事，被告豈能諉為不知。再
    者，被告自承有吸食安非他命，及知道安非他命及海洛因是毒品（見本院卷第二
    十二頁倒數第五行、第二十三頁倒數第六行），被告應知所攜帶者係毒品無訛，
    所辯不知情云云，應係飾卸之詞。
  (五)再者，海洛因、安非他命均係違禁物品，政府懸為厲禁嚴加取締，衡諸常情，如
    無利可圖，應無甘冒被處重刑之危險而為販賣之理，被告於檢察官偵查中亦供稱
    ：幫他送東西一次，他會貼我油錢一千元等語（見九十年度偵字第二四一八號卷
    第二十九頁）。是綽號「阿力」男子出售查扣之毒品予廖天才之目的，及被告受
    託交付毒品收取價金，均在圖得不法利益，應堪認定。至被告另於警訊中供稱：
    每天送一、二次，後來每天約五次云云。惟除此部分自白外，並無其他佐證，公
    訴人就此亦未起訴，故不予論列，附此敘明。
    綜上所述，被告係受綽號「阿力」之託，欲販賣海洛因、安非他命予廖天才之事
    證已臻明確，犯行堪予認定。
三、查海洛因、安非他命係毒品危害防制條例第二條所稱第一級毒品及第二級毒品。
    又販賣毒品罪不以販入之後復行販出為構成要件，但使以營利為目的購入或賣出
    ，有一於此，其犯罪即完成，均不得視為未遂，此有最高法院二十五年非字第一
    二三號判例可資參照。查本件並無確切之證據足以證明被告於綽號「阿力」之男
    子購入毒品欲供出售圖利時亦有參與其事，是僅能就其參與賣出部分之行為論科
    ，而被告右揭交付毒品，收取價金之行為尚未完成，即為警查獲，已如前述，是
    其行為僅止於未遂，核被告所為係犯毒品危害防制條例第四條第五項、第一項之
    販賣第一級毒品未遂罪，及同條第五項第二項之販賣第二級毒品未遂罪，被告與
    該綽號「阿力」之不詳姓名男子間，就上開犯行有犯意之聯絡及行為之分擔，均
    為共同正犯。被告同時販賣第一、二級毒品，係一行為而觸犯二罪名之想像競合
    犯，應依刑法第五十五條之規定，從較重之販賣第一級毒品未遂罪處斷。公訴人
    認係犯同條例第十條第一項、第二項之罪，尚有未洽。起訴法條應予變更。又被
    告之行為僅止於未遂，爰依刑法第二十六條前段減輕其刑。
四、原審據以論罪科刑，固非無見，惟被告受綽號「阿力」男子之託代為交付毒品外
    ，並代為收取販賣毒品之價金，已如前述，且被告自該綽號「阿力」之男子收受
    毒品之地點係在中山高速公路之楠梓區仁翔社區某巷子內，交付地點係在高雄市
    楠梓區○○路與中山高速公路涵洞旁，二者距離僅二、三百公尺，此經被告於原
    審陳明在卷（見原審卷第十三頁），再參以攜帶毒品之數量甚少，被告所參與者
    顯係販賣毒品構成要件之行為，而非運送毒品。原判決認係運送毒品，尚有未洽
    。被告上訴否認犯行，雖無理由，惟原判決既有上開可議，自應本院撤銷改判。
    爰審酌被告犯後雖否認犯行，惟態度尚稱良好，販賣之毒品數量甚少，且尚未得
    逞即為警查獲，所造成之損害亦不大，與綽號「阿力」之人相較，在整個販賣毒
    品之犯罪角色上處於次要之地位，情節較輕等一切情狀，爰量處有期徒刑七年，
    以為懲儆。扣案之第一級毒品海洛英，驗後淨重零點三八公克，及第二級毒品安
    非他命，驗後毛重零點三公克，爰依毒品危害防制條例第十八條第一項前段之規
    定，宣告沒收銷燬之。
據上論結，應依刑事訴訟法第三百六十九條第一項前段、第三百六十四條、第二百九
十九條第一項前段、第三百條，毒品危害防制條例第四條第五項、第一項、第二項、
第十八條第一項前段，刑法第十一條前段、二十八條、第五十五條、第二十六條前段
，判決如主文。
本案經檢察官林應華到庭執行職務。
中    華    民    國        九十一      年      四      月    二十五    日
                              臺灣高等法院高雄分院刑事第四庭
                                  審判長法官  蕭權閔
                                        法官  陳啟造
                                        法官  李嘉興
右正本證明與原本無異。
如不服本判決應於收受本判決後十日內向本院提出上訴書狀，其未述上訴理由者，
並得於提起上訴後十日內向本院補提理由書狀（均須按他造當事人之人數附繕本)「
切勿逕送上級法院」。
                                      書記官  呂素珍
中    華    民    國        九十一      年      四      月    二十九    日
附錄：本判決論罪科刑法條：
毒品危害防制條第四條第五項、第一項、第二項
製造、運輸、販賣第一級毒品者，處死刑或無期徒刑；處無期徒刑者，得併科新臺幣
一千萬元以下罰金。
製造、運輸、販賣第二級毒品者，處無期徒刑或七年以上有期徒刑，得併科新臺幣七
百萬元以下罰金。
前四項之未遂犯罰之。
                                                                      Ｈ
